【裁判字號】    98,交聲,920
【裁判日期】    980728
【裁判案由】    交管條例聲異
【裁判全文】
臺灣板橋地方法院交通事件裁定         98年度交聲字第920號
原處分機關  交通部公路總局臺北區監理所
異  議  人
即受處分人  甲○○
上列受處分人因違反道路交通管理處罰條例案件，對於交通部公
路總局臺北區監理所民國98年4 月6 日所為之處分（原處分：北
監自裁字裁40-CV0000000號），聲明異議，本院裁定如下：
    主      文
異議駁回。
    理      由
一、本件異議意旨略以：異議人於民國98年2 月15日17時許駕駛
    自有之車號EN-4300 號自小客車，行經臺北縣林口鄉○○路
    與粉寮路三岔路口，經警拍照指稱異議人有闖紅燈之行為並
    開單處罰，惟異議人當時行經上開路口時，見對面之號誌燈
    （下稱A 號誌燈）變為紅燈，本已停車等待，然緊偎該號誌
    燈旁有一組較小之號誌燈（下稱B 號誌燈，即中正路57巷之
    號誌燈）本與A 號誌燈一起轉為紅燈，嗣於A 號誌燈仍為紅
    燈時，B 號誌燈卻轉為綠燈，使異議人誤認當時可左轉（僅
    禁止直行），故上開路口燈光號誌設置不當、角度不良，A
    、B 號誌燈均位於仁愛路內側車道用路人前方，易使仁愛路
    內側車道用路人誤認B 號誌燈為仁愛路左轉粉寮路之通行號
    誌燈而左轉，且異議人於98年3 月19日19時許在上開路口旁
    錄影，發現9 成用路人（除公車外）會於A 號誌燈轉紅燈時
    停車，於B 號誌燈轉綠燈時即左轉通行，可見上開路口燈光
    號誌使人誤判乃通例，又近日臺北縣政府交通局亦已決定將
    上開路口中正路57巷於98年4 月15日前改為單行道，並拆除
    B 號誌燈，可見上開路口燈光號誌確實設置不當，異議人並
    無闖紅燈之故意或過失，係因燈光號誌設置不當而如陷阱般
    不慎入套，爰聲明異議，請求撤銷原處分，為不罰之諭知等
    語。
二、按汽車駕駛人，行經有燈光號誌管制之交岔路口闖紅燈者，
    處新臺幣（下同）1800元以上5400元以下罰鍰。道路交通管
    理處罰條例第53條第1 項定有明文。又汽車駕駛人有違反該
    條例第53條情形者，除依原條款處罰鍰外，並記違規點數3
    點，同條例第63條第1 項第3 款亦有明定。
三、經查：
（一）異議人即受處分人甲○○於98年2 月15日17時1 分許，駕
      駛其所有之車號EN-4300 號自小客車，沿臺北縣林口鄉○
      ○路行駛至該路與粉寮路、中正路57巷之交岔路口，在仁
      愛路燈光號誌（A 號誌燈）為紅燈時左轉駛入粉寮路，經
      臺北縣政府警察局新莊分局員警拍照後製單舉發，異議人
      提出申訴後，交通部公路總局臺北區監理所認定違規行為
      屬實，以異議人駕車行經有燈光號誌管制之交岔路口闖紅
      燈為由，於98年4 月6 日以北監自裁字裁40-CV0000000號
      裁決書裁處罰鍰2700元，並記違規點數3 點等事實，業據
      異議人供述在卷，並有採證照片2 張、臺北縣政府警察局
      舉發違反道路交通管理事件通知單、交通部公路總局臺北
      區○○○○○道路交通管理事件裁決書各1 紙附卷可稽，
      堪認屬實。
（二）異議人雖以上開路口燈光號誌設置不當，致其誤認中正路
      57巷之燈光號誌（B 號誌燈）為仁愛路左轉粉寮路之通行
      號誌燈而左轉，異議人並無闖紅燈（紅燈左轉駛入粉寮路
      ）之故意或過失等詞置辯。惟查，上開路口係仁愛路、粉
      寮路與中正路57巷等3 條道路之交岔路口，該3 條道路均
      設有指示該路（巷）通行權之燈光號誌各2 組（近燈即行
      駛方向之燈光號誌1 組、遠燈即行駛方向路口對面之燈光
      號誌1 組），各條道路之遠近燈設置位置、角度均不相同
      ，此有現場照片6 張、路口路況及號誌位置示意圖1 紙在
      卷可考，而本件異議人行駛方向之仁愛路遠燈（A 號誌燈
      ）與中正路57巷遠燈（B 號誌燈）所在位置雖相距不遠，
      惟該2 組燈光號誌不僅角度不同（A 號誌燈之燈面係面對
      仁愛路，B 號誌燈之燈面係面對中正路57巷），設置方式
      亦不同（A 號誌燈3 個燈號係橫向設置，B 號誌燈3 個燈
      號係直立設置），由外觀即可看出該2 組燈光號誌顯非指
      示同一道路之通行權。況依道路交通標誌標線號誌設置規
      則第206 條第1 款第1 目、第2 款第1 目、第5 款第1 、
      2 目之規定，在無其他標誌、標線禁制或指示下，圓形綠
      燈表示准許車輛直行或左、右轉；箭頭綠燈表示僅准許車
      輛依箭頭指示之方向行駛；車輛面對圓形紅燈表示禁止通
      行，不得超越停止線或進入路口；車輛面對與圓形紅燈同
      亮之箭頭綠燈時，得依箭頭綠燈之指示行進。則若上開路
      口仁愛路確設有紅燈左轉時段，燈光號誌之顯示方式理應
      為「圓形紅燈」與「左轉箭頭綠燈」併存於同一組燈光號
      誌中亮起，不可能以「圓形紅燈」與「圓形綠燈」在不同
      組燈光號誌中亮起作為指示仁愛路車輛得紅燈左轉之用，
      是本件A 號誌燈之「圓形紅燈」與B 號誌燈之「圓形綠燈
      」在同一時段亮起時，沿仁愛路行駛至上開路口之車輛駕
      駛人應可清楚辨認出此係指示2 條不同道路通行權之2 組
      燈光號誌，而非指示此時可紅燈左轉粉寮路，故異議人上
      開所辯，並不足採。至臺北縣政府交通局縱曾於98年3 月
      12日派員至上開路口會勘而同意將中正路57巷改為單行道
      ，並將中正路57巷之近遠燈號誌拆除、原有三時相調整為
      二時相運作，以免用路人誤判號誌造成未依規定行駛，然
      此僅係行政機關參酌民眾意見後對道路交通標誌標線號誌
      之設置進行修改，該行政機關之意見尚不得拘束本院，附
      此敘明。
四、綜上所述，異議人於上開時、地有駕車行經有燈光號誌管制
    之交岔路口闖紅燈（紅燈左轉）之違規行為無疑，原處分機
    關依道路交通管理處罰條例第53條第1 項、第63條第1 項第
    3 款之規定，裁處異議人罰鍰2700元並記違規點數3 點，核
    無違誤，本件異議為無理由，應予駁回。
五、依道路交通案件處理辦法第19條，裁定如主文。
中    華    民    國    98    年    7     月    28    日
                        交通法庭  法  官  楊筑婷
上列正本證明與原本無異。
如不服本裁定，應於裁定送達後五日內敘明抗告理由，向本院提
出抗告狀。
                                  書記官  林怡君
中    華    民    國    98    年    7     月    28    日


司法院資訊處製作；財團法人民間司法改革基金會備份。
